【裁判字號】    95,易,1118
【裁判日期】    950622
【裁判案由】    詐欺
【裁判全文】
臺灣臺中地方法院刑事判決              95年度易字第1118號
公  訴  人  臺灣臺中地方法院檢察署檢察官
被      告  丙○○
                      號3樓
選任辯護人  酈長春律師
上列被告因詐欺案件，經檢察官提起公訴（九十四年度偵字第一
七三四八號），本院判決如下：
    主    文
丙○○幫助共同意圖為自己不法之所有，以詐術使人將本人之物
交付，處有期徒刑肆月，如易科罰金，以佰元折算壹日。
    犯罪事實
一、丙○○明知金融帳戶之存摺及提款卡係供自己使用之重要理
    財工具，關係個人財產、信用之表徵，且可預見存摺、印章
    、提款卡及其密碼如交予他人使用，而未加以闡明正常用途
    ，極易被利用為與財產有關之犯罪工具，竟仍不顧他人可能
    遭受財產上損害之危險，而基於縱若其金融帳戶被利用作為
    詐欺取財，並不違背其本意之幫助犯意，而於九十四年八月
    八日至同年月十日間之某不詳時間內，在臺灣地區內某不詳
    地點，將其向臺中縣豐原市○○路郵局所申設開立之帳號0
    00000000000號金融帳戶，連同存摺、印章、提
    款卡（含提款密碼）等，交付予犯罪集團之成員使用，該犯
    罪集團之成員取得上開帳戶後，即共同基於意圖為自己不法
    所有之犯意聯絡，於同年八月十日上午十時許（檢察官誤載
    為十一時許），由年籍姓名均不詳之「陳姓」成年女子（下
    稱「陳姓」女子），撥打電話予甲○○佯稱甲○○中了香港
    樂透彩，獎金新臺幣（下同）八十萬元，並要甲○○匯手續
    費五萬六千二百五十元才可領得該獎金，甲○○不疑有他，
    遂陷於錯誤，於同日上午十時四十分許，如數匯款至丙○○
    上開郵局帳戶內，該「陳姓」女子旋即再要甲○○以000
    0000000號電話與年籍姓名均不詳之「朱主任」成年
    男子聯繫，甲○○隨即與「朱主任」聯繫，「朱主任」稱因
    甲○○係第一次中獎，須匯款八萬元至丙○○之上開郵局帳
    戶內，要幫其在花旗銀行開戶，始得領取獎金，甲○○亦依
    其指示，再接續於同日中午十二時四十一分許，匯款至丙○
    ○上開郵局帳戶內，甲○○匯款後，即再打電話過去，改由
    一年籍姓名均不詳之香港籍「陳主任」接聽，「陳主任」告
    之甲○○須開立五個帳戶才能使用，因之須再匯款二十四萬
    元，香港方面才能作業，甲○○亦接續於同年月十一日十時
    四十四分許，如數匯入丙○○上開郵局帳戶內，「陳主任」
    乃告之甲○○稱錢已入臺中「陳金標」帳戶內，要甲○○提
    供帳戶給「陳金標」，「陳金標」會再匯款給甲○○，旋又
    稱「陳金標」小弟將錢匯錯了，要甲○○再匯款五十萬元給
    香港「陳主任」才能將錢拿回來，甲○○至此始知受騙，共
    計被騙三十七萬六千二百五十元，而報警處理，經警依上開
    帳戶資料，而循線查獲丙○○。
二、案經臺中市警察局豐原分局報請臺灣臺中地方法院檢察署檢
    察官偵查起訴。
    理    由
一、本件證人即被害人甲○○於警、偵訊中之證詞，被告並未爭
    執，且於言詞辯論終結前未聲明異議（見本院九十五年四月
    六日審理筆錄第二頁），而本院審酌該警、偵訊筆錄作成時
    之情況，亦認為適當，是此部分之證據，依刑事訴訟法第一
    百五十九條之一第二項、第一百五十九條之五第二項規定，
    自有證據能力，合先敘明。
二、訊據被告固不否認上開金融帳戶為其所申請開立，惟矢口否
    認有何幫助詐欺犯行，辯稱：伊並未將系爭帳戶交予他人使
    用，於九十四年八月初，因伊要去邦泰複合材料股份有限公
    司（下稱邦泰公司）上班，乃將上開帳戶包括存摺、印章、
    提款卡及身分證影本等物放在停於住處一樓樓下之機車置物
    箱內，因而遺失，伊有以電話掛失止付，但郵局人員說不能
    以電話掛失，遺失後伊也有報案云云。被告之辯護人則以：
    被告並無幫助故意，且被告之上開帳戶平時並未常用，僅是
    為工作需要辦理薪資轉帳使用才放置於機車置物箱中失竊，
    與經驗法則無違，堪信屬實，而該帳戶亦有可能是竊盜者將
    之轉賣予詐欺集團使用，被告應為無罪判決等語為被告辯護
    。
三、惟查：
(一)、被害人甲○○因誤信詐欺集團成員所提供之詐騙訊息，以致
    陷於錯誤，而於前揭時間，接續分三次匯款共計三十七萬六
    千二百五十元至被告所有之上開帳戶等情，業據被害人甲○
    ○於警詢及偵訊中結證綦詳，復有郵政國內匯款執據三紙、
    屏東縣警察局東港分局九十四年八月十七日東警分刑字第○
    九四○○一六九九七號函、屏東縣警察局受理刑事案件報案
    三聯單、屏東縣警察局東港分局東濱分駐派出所【人頭帳戶
    犯罪案件】管制表【警示帳戶】申請表、屏東縣警察局勤務
    指揮中心受理各類案件紀錄表、中華郵政股份有限公司豐原
    郵局九十四年八月二十九日營字第○九四五○二○二四一號
    函及其所附之被告開戶資料及客戶歷史交易清單一份（警卷
    三九至四四頁）在卷可稽，並為被告所不爭執，自堪信屬實
    ，而依被害人甲○○指訴之遭詐騙經過，堪信詐騙者確為不
    只一人之詐欺犯罪集團，足見被告所有之上開帳戶確供作該
    詐欺犯罪集團成員用來掩飾詐欺犯罪之出入帳戶無訛。
(二)、雖被告以上開情詞置辯，惟被告於偵訊中供稱伊是於九十四
    年八月一日或二日通過邦泰公司面試錄取後要去上班，邦泰
    公司會計要求其攜帶上開存摺、印章、提款卡及身分證影本
    辦理薪資轉帳，伊乃將之放在機車置物箱內，直至八月二十
    幾日才發現遺失云云（見偵查卷第十九頁），然於本院準備
    程序時又供稱：是面試當天伊把上開存摺等物放在機車置物
    箱中，面試錄取後，伊事後也沒有去上班，事後才發現失竊
    ，關於面試資料伊可提出證明等語（本院卷第十六頁），則
    被告對於為何會將個人如此重要之資料置放在機車置物箱內
    遭竊多日才發覺之原因，前後供詞反覆，且遲未能提出證明
    以實其說，顯有可疑！再其於偵訊中自承系爭機車雖未天天
    騎，然約二、三日騎一次，置物箱內放有雨衣、機車零件、
    雜物及安全帽等語（偵查卷第二十頁），是被告若二、三天
    即騎乘一次，因騎乘時必須打開置物箱取放安全帽理應發覺
    存摺等物失竊，而被告之上開帳戶於同年八月十日即遭詐欺
    集團人員使用做為詐欺取財帳戶，中間有如此多之機會，被
    告何以在九十四年八月二十幾日才發現遺失？所辯顯與常情
    不符。甚者，依被告上開帳戶之歷史交易清單觀之，被告曾
    於九十四年八月八日向郵局申辦「語音系統」，被告於本院
    審理時亦自承確為其親自申辦，因其要上網賣郵票，所以才
    去申辦該語音系統無誤（本院卷第三十頁），而依被告於九
    十四年八月二十二日之報案三聯單上記載顯示（警卷第五頁
    ，被告此部分涉犯刑法第一百七十一條第一項之未指定犯人
    誣告罪嫌，未據起訴，宜由檢察官另行處理），被告自行填
    載失竊日為九十四年八月一日，則被告既於八月一日失竊，
    又辯稱於八月二十二日始行發覺，何以於八月八日又自行申
    辦語音系統，欲做為上網賣郵票使用，顯與事證不符。再者
    ，本件被告於偵訊中自承其帳戶密碼，為了怕遺忘，才以
    7788 99號為密碼（偵查卷第二一頁），顯見被告之晶片金
    融卡密碼係經過被告挑選過，特以連號789重複2次為密碼，
    是該密碼好記，不易忘記，被告辯稱其因怕會忘記，所以將
    之記在紙條上一併失竊云云，亦違常情。由此足見，見被告
    上開辯解，均不合邏輯且與事理不符，顯非實在，自無足採
    。
(三)、又從事詐欺之人並不會以遺失或遭竊之帳戶來做為詐騙被害
    人之出入帳戶，因一旦失主至金融機構辦理掛失止付，從事
    詐欺之人將無法提領詐得金額，豈非白忙一場，且詐欺集團
    若未得原帳戶所有人同意而加以使用，則詐得金額亦有可能
    遭原帳戶所有人提領一空，是被告辯稱遭竊云云，要難採信
    ，本件被告應係將上開帳戶存摺、提款卡、提款密碼提供予
    詐欺犯罪集團成員使用，方合情理。
(四)、再本院觀之上開帳戶之歷史交易明細表資料顯示，被告所有
    之上開帳戶於九十四年八月八日仍由其自行申辦「語音系統
    」服務，且當日存款僅餘二元，直至同年八月十日即遭詐欺
    集團成員利用為詐欺取財之匯款帳戶，本院因而據以認定被
    告係於九十四年八月八日至同年月十日期間內將該帳戶提供
    予詐欺犯罪集團成員使用甚明。
(五)、按刑法上之故意，可分為直接故意與不確定故意（間接故意
    ），所謂「不確定故意」，係指行為人對於構成犯罪之事實
    ，預見其發生而其發生並不違背其本意者，刑法第十三條第
    二項定有明文；且衡諸常情，一般國人向金融機構開設帳戶
    ，並無任何法令限制，若係正當用途，大可光明正大，自行
    申請供己使用，何必向他人收集？再者，帳戶之用途係用來
    存提款項，而存摺、提款卡等均係個人重要之物件，並具有
    一定金融交易目的及識別意義，一旦有人收購他人帳戶及上
    開物品供做不明使用，依一般認知，必是隱身幕後之使用人
    欲利用人頭帳戶掩飾犯行免於遭人追查，自極易於令人有與
    不法犯罪之目的相關之合理懷疑。又近來利用各種名義詐欺
    取財之犯罪類型層出不窮，該等犯罪，多數均係利用他人帳
    戶作為恐嚇取財或詐欺所得財物之出入帳戶，並經媒體廣為
    披載，被告縱使並不確知所提供之帳戶，係遭他人用以對被
    害人詐欺取財，亦無法確知取得帳戶之人係以何種方法於何
    時地為詐欺取財之具體內容，惟對於其所提供之上揭帳戶，
    將遭人作為詐欺取財犯行所得財物匯入及提領之工具使用，
    應有概括之認識，且可預見其發生。被告為具一般社會智識
    經驗之成年人，自應知該詐欺集團係利用上開帳戶作為犯罪
    之用，是其對於他人利用上開帳戶存摺、印章、提款卡及提
    款密碼作為犯詐欺罪之出入帳戶等情，能預見其發生且其發
    生不違背其本意，其有幫助該詐欺集團利用上開帳戶犯共同
    詐欺罪之不確定故意，允無疑義，被告之選任辯護人以被告
    無幫助故意，應為無罪判決云云，亦無可採。
(六)、綜上，被告所辯洵不足採，本案事證明確，被告犯行洵堪認
    定，應依法論科。
三、被告基於幫助詐欺取財之不確定故意，提供上開帳戶之存摺
    、印章、提款卡（含密碼）予詐欺犯罪集團成員，作為出入
    帳戶，幫助該詐欺犯罪集團成員取得詐欺被害人款項之行為
    ，核其所為，係犯刑法第三十條第一項、第三百三十九條第
    一項詐欺取財罪之幫助犯。被告幫助他人犯詐欺取財罪，為
    從犯，應依刑法第三十條第二項減輕其刑。又詐欺集團成員
    彼此間，就上揭詐騙被害人之犯行，有犯意之聯絡及行為之
    分擔，皆為共同正犯。爰審酌被告提供其所有之上開金融帳
    戶幫助他人詐騙財物，致使詐騙集團利用人頭帳戶詐財，影
    響社會經濟秩序，益添查緝之困難，行為殊不足取，惟念及
    被告本身並未實際參與詐欺取財之犯行，責難性較小，兼衡
    酌被告未有犯罪前科，素行尚佳，暨其犯罪後未能坦承犯行
    ，飾詞圖卸刑責，犯後態度非屬良好，及其犯罪動機、目的
    、手段、所生損害等一切情狀，處以如主文所示之刑，並諭
    知易科罰金之折算標準。至檢察官雖具體對被告求刑有期徒
    刑七月，惟本院審酌上情，認量處如主文所示之刑，已足收
    懲儆之效，難允所請，附此敘明。
據上論斷，應依刑事訴訟法第二百九十九條第一項前段，刑法第
三十條第一項、第二項、第三百三十九條第一項、第四十一條第
一項前段，罰金罰鍰提高標準條例第一條前段、第二條，判決如
主文。
本案經檢察官乙○○到庭執行職務
中    華    民    國    95    年    6     月    22    日
                  刑事第八庭    審判長法  官   朱光國
                                      法  官   鍾堯航
                                      法  官   洪堯讚
上正本證明與原本無異。
如不服本判決，應於送達後十日內向本院提出上訴狀（須附繕本
），上訴於台灣高等法院台中分院。
                                      書記官   柳寶倫
中    華    民    國    95    年    6     月    22    日
附錄論罪科刑法條
刑法第三百三十九條第一項
意圖為自己或第三人不法之所有，以詐術使人將本人或第三人之
物交付者，處五年以下有期徒刑、拘役或科或併科一千元以下罰
金。


司法院資訊處製作；財團法人民間司法改革基金會備份。
